臺中高等行政法院判決
                                       99年度訴字第405號
                                    100年3月2日辯論終結
原      告　吳伯倫
輔  佐  人　楊珮琪
被      告　勞工保險局
代　表　人　陳益民
訴訟代理人　吳佩樺
          　游麗芬
          　葉芳怡

上列當事人間因勞工保險爭議事件，原告不服行政院勞工委員會
中華民國99年8月27日勞訴字第0990013826號訴願決定，提起行
政訴訟。本院判決如下︰
　　主  文
原告之訴駁回。
訴訟費用由原告負擔。
    事實及理由
一、事實概要：緣被保險人吳椿福於民國89年6月27日由前投保
    單位退保，停保逾7年，嗣於97年2月15日由彰化縣紙類加工
    業職業工會申報參加勞保，旋於97年3月23日因肝硬化、敗
    血性休克併多重器官衰竭死亡，其子即原告申請死亡給付。
    經被告審查結果，認被保險人吳椿福加保時實難謂有從事本
    業工作之事實，不得由該工會申報加保，乃依勞工保險條例
    第24條規定，以98年11月25日保承職字第09810423100號函
    核定自97年2月15日起取消被保險人之資格，已繳保險費依
    同條例第16條第2項規定，不予退還，又吳椿福於97年3月23
    日死亡，係屬於退保後發生之事故，不符同條例第19條第1
    項得請領保險給付之規定，且其死亡日距前退保日已逾1年
    ，核無同條例第20條規定之適用，故其死亡給付不予給付。
    原告不服，向勞工保險監理委員會申請審議，經該會以99年
    4月1日99保監審字第0311號審定書審定申請審議駁回。原告
    不服，提起訴願，仍遭決定駁回，遂提起本件行政訴訟。
二、兩造聲明：
  (一)原告聲明求為判決：
  1.訴願決定及原處分均撤銷。
  2.被告應作成准許核付吳椿福勞保死亡給付之行政處分。
  (二)被告聲明求為判決：駁回原告之訴。
三、原告訴稱略以：
  (一)吳椿福有從事本業工作及能力：按貨源供應者許文宗證稱吳
    椿福確有於加保前及加保後向其購買往生紙錢，此有被告調
    查報告可稽，此足徵吳椿福有購買原料之事實，且吳椿福既
    購買數次，足徵是營業行為，作為加工之用。又吳椿福將成
    品賣予千和商店，其負責人李雪娥亦證稱有以現金交易方式
    購買成品紙蓮花3箱，此足證吳椿福有成品銷售。另證人陳
    建霖曾數次目睹吳椿福親自摺紙蓮花等製造過程，從業明確
    ，有99年4月7日聲明書可稽。上開證人將吳椿福加工、生產
    之過程逐一交待，顯見吳椿福有從事本業之事實及能力。本
    件之爭執點僅在於李雪娥買受成品未加以記錄，惟一般摺紙
    產品充其量僅是家庭手工藝品，屬少量、小額交易，一般人
    買賣均未予記載，斷不能因李雪娥疏失，而將否准核付理由
    反加諸於吳椿福，如此顯失公允。況李雪娥是否有此記載之
    義務，仍有疑義。果李雪娥無此記載義務，被告即難要求原
    告提供一定之交易記錄。再者，摺紙蓮花為一門學問，非待
    學習而能製作，況是供應市場，因是營業自應具有專業水準
    始能為之，而吳椿福係向楊家臻老師學習，風格師法楊老師
    ，是楊老師可證明吳椿福有向其學習並師法其風格，並證明
    吳椿福有製作紙蓮花等產品技能。本件原告因就學常年在外
    ，對父親就業情形之舉證實有困難，原告既有人證，縱未能
    提出制式化證物，亦僅是物證部份未能提出，不能因此否認
    證人之證詞。被告僅以交易記錄作為唯一採信證據，未舉出
    前揭證詞不可信之理由，復未就間接證據作補強調查，即捨
    棄前揭證詞而不採，無非擬制推測，認定草率，至有未盡調
    查之違誤。
  (二)被告雖以其特約醫師就吳椿福病歷審查意見，推論吳椿福無
    工作能力，惟觀其論點依據，無非係醫理推論，並未就摺紙
    工作觀察、計算消耗體能，其醫學理論只是以一般勞作之體
    能推論，縱所得推論仍尚有環境、人為意念等變異因素，而
    會產生不同結果，從而醫理推論與事實容有差異。且除此之
    外，並無有第三人意見及其它積極資料作公平對照。況特約
    醫師僅是判斷「一般勞作」能力，而非判斷本件之「摺紙之
    勞動」能力，即並未就個案計算消耗體力予量化。被告以一
    般勞作作為本件判定基礎，顯有瑕疵。再者，被告認定吳椿
    福無勞動能力，係認定「無法勝任任何工作」，則依該認定
    ，吳椿福喪失勞動能力程度應為100%。然以被告所訂勞動力
    計算方式及標準，即依勞工保險條例第53條附表及各殘廢等
    級喪失或減少勞動能力比率表所載，倘無法從事任何工作，
    則喪失勞動能力100%，為1.2.3.級殘廢，再參酌上表所載身
    體障害之狀態應符合經常需醫療護理及專人週密監護、日常
    生活需人扶助者始足。依吳椿福於96年加保之時，並不需醫
    療護理及專人週密監護，且能自理日常生活，揆諸上表意旨
    ，吳椿福非符合1.2.3.級殘廢至明，是吳椿福仍具有勞動能
    力，至為顯然。系爭工作係將紙錢摺成蓮花，屬輕便工作，
    動手即可，即在消耗一般日常生活體力範圍內即足，無需額
    外增耗體力，觀之該工作所耗勞力不足以造成流汗，喘息等
    情可稽。準此，吳椿福因肝病固有喪失勞動能力，然並未喪
    失勞動能力100%，有自始仍能自理日常生活、四肢活動正常
    可證，縱認有喪失勞動能力，亦足堪勝任摺紙之輕便工作。
    況吳椿福僅是肝病，經診斷僅是體力逐漸無力、食慾不振、
    腳水腫及黃疸腹脹，縱認如此，應屬胸腹部臟器機能遺存顯
    著障害，依當時仍能自理日常生活，以被告所訂勞動力計算
    標準計算充其量僅喪失勞動能力69.21%。從而，吳椿福自有
    從事摺紙之勞動能力。
  (三)按摺紙所費勞力，非屬「一般勞作」已如前述，被告以摺紙
    所費勞力，同以「一般勞作」認定，此部份甚連勞工保險監
    理委員會亦予質疑亦認容有討論之空間，依經驗法則而論，
    摺紙所費勞力，非屬一般勞作之射程，至為顯然，為眾所週
    知。又吳椿福當時有自理及處理事務能力，有97年2月12日
    與原告相約於桃園臺灣銀行中壢分行，以辦理原告在中央大
    學研究所之就學貸款簽約乙事可證。吳椿福既能自行往返桃
    園彰化且處理事物，與常人無異，充其量僅是體力稍差而已
    ，足證吳椿福具有摺紙之勞動能力。被告未究明及此，僅依
    醫囑及特約醫師個人意見推論，充其量為擬制推測，認定基
    礎至有可議。被告依一般勞作之射程，核定不給付，有未盡
    調查之違誤。
  (四)吳椿福從事摺蓮花及摺紙加工等勞作，時間點為96年間，嗣
    經彰化縣紙類加工業職業工會審查資格，於97年2月15日通
    過正式成為會員，此間接證據亦足以證明吳椿福為從事摺紙
    加工等勞作之人。吳椿福既具有職業工會會員資格，依加入
    職業工會程序，入會資格需經審查，則吳椿福是先有從業，
    經審查合格始加入工會，資格明確，被告並未指出工會審查
    有何缺失瑕疵，即無理由推翻否定工會審查吳椿福會員資格
    及取消其被保險人資格。又依勞工保險條例第11條規定，職
    業工會應於所屬會員入會之當日，列表通知被告申報加保，
    再依行政院勞工委員會83年11月8日台83勞保2字第87264號
    及92年11月18日勞保2字第0920061069號函，規定工會會員
    如授權理事長或總幹事、審查小組先行審查批可入會後，應
    即申報加保，其勞保效力仍應依勞工保險條例第11條規定辦
    理。吳椿福有從事本業之事實，而具有會員資格，並依規定
    加入工會。揆之前揭條例立法意旨，自應於入會之當日，即
    97年2月15日申報加保，並無違誤。
  (五)吳椿福一生從事勞工工作，而靠此勞力收入為家庭經濟唯一
    來源，縱有更迭工作，惟仍不失從事勞工本業，有勞保年資
    達20年又7個月足證。吳椿福於67年6月14日起在中國力霸股
    份有限公司加入勞工保險，至97年2月止，年資達20年又7個
    月，其中雖有更迭職業數次，惟仍不失從事勞工本業，證明
    吳椿福一生從事勞工工作及連續加保之事實。吳椿福之所以
    於97年2月15日投保，係因其退休年齡將屆，原本勞保年資
    也很長，如有能力加入勞保，即可領取退休金。至被告主張
    吳椿福工作報酬不足以維生乙節，按關於吳椿福摺紙蓮花之
    成本，一疊紙25元，可摺30至35朵。吳椿福生活節儉清苦，
    摺紙蓮花時，曾每日僅吃1餐自助餐，每餐只花費35元，然
    不能因此即謂吳椿福無法維生，蓋此即為吳椿福之維生方式
    。被告於吳椿福投保時予以准許，卻於原告請求勞保死亡給
    付時，認吳椿福無法維生，使吳椿福一輩子20年餘之勞保年
    資化為泡影，有失公允，原告無法甘服。
四、被告答辯略以：
  (一)本件被保險人吳椿福於89年6月27日由前投保單位退保後，
    停保逾7年，始於97年2月15日由彰化縣紙類加工業職業工會
    申報參加勞保，旋於97年3月23日因肝硬化、敗血性休克併
    多重器官衰竭死亡，其受益人即原告申請吳椿福本人死亡給
    付。據吳椿福前配偶楊珮琪（即輔佐人）及其子（即原告）
    稱，吳椿福於96年年底在自宅從事金紙加工、包裝等工作，
    惟不清楚其工作情形；另據貨源提供者許文宗告稱，吳椿福
    於97年2月15日加保前2個月左右曾向其購買往生紙錢2次，
    加保後曾購買1次，惟並未紀錄購買日期及數量，不清楚其
    工作情形；另據被告特約專科醫師就吳椿福病歷審查意見載
    ，依97年3月21日署立彰化醫院門診紀錄，吳椿福因逐漸無
    力，食慾不振，腳水腫及黃疸腹脹2個月就醫，依此吳椿福
    97年2月15日加保時應已有疾病，不能勝任一般勞作。綜上
    ，吳椿福加保時已不能勝任一般勞作，且其家屬亦無法提供
    吳椿福具體工作、領薪等相關資料佐證，實難謂吳椿福確有
    實際從事本業工作之事實與能力，核與規定不符，不得由該
    工會申報加保，被告乃依勞工保險條例第24條規定自97年2
    月15日取消吳椿福被保險人資格，已繳保險費依照同條例第
    16條第2項規定不予退還，所請吳椿福本人死亡給付不予給
    付，並於97年9月16日以保承職字第09710277600號函告工會
    並副知原告在案。原告不服被告之核定，向勞工保險監理委
    員會申請審議，經該會於98年1月15日以97保監審字第4127
    號審定書審定駁回。嗣原告向行政院勞工委員會提起訴願，
    經該會於98年10月5日以勞訴字第0980017423號訴願決定書
    決定：「原審定及原處分均撤銷，由原處分機關於2個月內
    另為適法之處分。」案經被告依上開訴願書決定意旨複查，
    據千和商店負責人李雪娥稱，其曾於96年底及97年初曾向吳
    椿福購買紙蓮花，惟時間、數量及金額已忘記，吳椿福係分
    別以郵寄或本人親自販售，未保留相關單據；另經被告特約
    專科醫師再依吳椿福病歷審查醫理見解為，吳椿福於97年2
    月15日時因肝硬化致逐漸虛弱無力、下肢水腫、黃疸、腹脹
    、食欲不振已2個月，已無法勝任任何工作。綜上，既無任
    何足證吳椿福於97年2月15日由該工會申報加保後之具體相
    關資料供稽，且據被告特約專科醫師再依吳椿福病歷審查醫
    理見解仍認為吳椿福於97年2月15日加保當時已無法勝任任
    何工作，難謂其加保後有從業之事實及能力，則該工會於97
    年2月15日申報吳椿福加保，自與規定不符。被告依勞工保
    險條例第24條規定，自97年2月15日取消吳椿福被保險人資
    格，已繳保險費依照同條例第16條第2項規定不予退還，應
    無不合。吳椿福於97年3月23日死亡，係89年6月27日自前投
    保單位退保1年後發生之事故，不符勞工保險條例第19條第1
    項及第20條得請領給付之規定，被告乃否准原告所請吳椿福
    本人死亡給付。
  (二)原告雖訴稱吳椿褔肢體未完全喪失機能，體能未全部喪失，
    被告斷不能因醫師個人意見認定吳椿福無勞動能力，且有許
    文宗、李雪娥、陳建霖等3人為證等語，惟勞工保險係屬在
    職保險，應有實際工作之事實始得加保，許文宗等3名之證
    明僅係空泛陳述，並無具體資料為依憑，不足採信。又被告
    特約專科醫師2度就吳椿福就診病歷審查均咸認其加保當時
    應無法勝任一般勞作，另經勞工保險監理委員會特約專科醫
    師審查見解為，依行政院衛生署彰化醫院病歷摘要，吳椿福
    於97年3月21日因最近1、2個月全身無力、虛弱、食慾不振
    、下肢水腫及皮膚變黃（黃疸）經急診住院，顯示其97年2
    月15日加保時無法從事一般工作。是以，原告稱吳椿福足堪
    勝任工作之詞，顯非合理，且無吳椿福加保時確有從業之積
    極事證可稽，難謂其加保前後有從事本業工作之事實及能力
    。再者，無一定雇主自營作業者，須有工作事實，且獲致報
    酬足以維生，方可加保。依證人所述紙蓮花一朵售價35元，
    至於成本被告無從獲悉，惟以吳椿福自行申報之投保薪資20
    ,100元計算，每個月要做574朵才合乎標準。依目前所了解
    吳椿福摺紙蓮花數量，可能不足以維生。綜上，被告所為原
    核定，於法並無不合。
五、本件兩造之爭點為：被保險人吳椿福於97年2月15日參加勞
    保時，有無從事本業工作之事實及能力？
六、按「年滿15歲以上，60歲以下之左列勞工，應以其雇主或所
    屬團體或所屬機構為投保單位，全部參加勞工保險為被保險
    人：．．．七、無一定雇主或自營作業而參加職業工會者。
    」、「勞工保險之保險費一經繳納，概不退還。但非歸責於
    投保單位或被保險人之事由所致者，不在此限。」、「被保
    險人於保險效力開始後停止前，發生保險事故者，被保險人
    或其受益人得依本條例規定，請領保險給付。」、「被保險
    人在保險有效期間發生傷病事故，於保險效力停止後1年內
    ，得請領同一傷病及其引起之疾病之傷病給付、失能給付、
    死亡給付或職業災害醫療給付。」、「投保單位故意為不合
    本條例規定之人員辦理參加保險手續，領取保險給付者，保
    險人應依法追還；並取消該被保險人之資格。」分別為勞工
    保險條例第6條第1項第7款、第16條第2項、第19條第1項、
    第20條第1項及第24條所明定。該條例第19條第1項於97年8
    月13日修正，修正前為「被保險人或其受益人，於保險效力
    開始後，停止前發生保險事故者，得依本條例規定，請領保
    險給付。」；同條例第20條於98年1月23日修正，該條第1項
    之條文並未變動，僅修正後增加第2項之規定，於97年8月13
    日修正前之該條第1項為「被保險人在保險有效期間所發生
    之傷病事故，於保險效力停止後，必須連續請領傷病給付或
    住院診療給付者，一年內仍可享有該項保險給付之權利；傷
    病給付期限依第三十五條及第三十六條規定；住院診療之被
    保險人經保險人自設或特約醫院認為可出院療養時應即出院
    。」而該等規定於97年8月13日所修正之條文，施行日期由
    行政院定之，經97年10月9日行政院院臺勞字第0970039730
    號令發布自98年1月1日施行。本件原告於97年4月8日向被告
    申請勞工保險死亡給付，依中央法規標準法第18條之規定「
    各機關受理人民聲請許可案件適用法規時，除依其性質應適
    用行為時之法規外，如在處理程序終結前，據以准許之法規
    有變更者，適用新法規。但舊法規有利於當事人而新法規未
    廢除或禁止所聲請之事項者，適用舊法規。」被告於98年11
    月25日處分時，比較勞工保險條例第19條第1項及20條第1項
    條修正前後之規定，關於原告以被保險人吳椿福發生保險死
    亡事故，申請死亡給付，修正前之規定並未較有利於原告，
    爰應適用修正後之規定。又按勞工保險係在職保險，應有實
    際從事本業工作並以所獲報酬之無一定雇主或自營作業者，
    始得依照勞工保險條例第6條第1項第7款之規定，由所屬本
    業職業工會申報加保。
七、本件原告之被繼承人吳椿福於89年6月27日由前投保單位退
    保，停保逾7年，嗣於97年2月15日由彰化縣紙類加工業職業
    工會申報參加勞保，旋於97年3月23日因肝硬化、敗血性休
    克併多重器官衰竭死亡，原告主張吳椿福生前有從事摺蓮花
    及摺紙加工等勞作，時間點為96年間，並經彰化縣紙類加工
    業職業工會審查資格，於97年2月15日通過正式成為會員，
    其向被告申請死亡給付，被告不得以吳椿福加保時無從事本
    業工作之事實，而自97年2月15日起取消吳椿福被保險人之
    資格，並拒絕死亡給付等情。按行政訴訟法125條第1項「行
    政法院應依職權調查事實關係，不受當事人主張之拘束。」
    、第133條「行政法院應依職權調查證據」規定，僅使行政
    法院於裁判時，作為裁判基礎之資料不受當事人主張之拘束
    ，並得就依職權調查所得之資料，經辯論後，採為判決基礎
    ，惟行政法院依職權調查證據之結果，有其限度，仍不免有
    要件不明之情形，此時當事人之舉證責任，並不能因行政法
    院採職權調查證據而免除。又本件原告之被繼承人吳椿福於
    於97年2月15日由彰化縣紙類加工業職業工會申報參加勞保
    ，其生前之投保時有無從事摺蓮花及摺紙加工等勞作之事證
    ，存在於原告此方所掌握，本院依職權調查之範圍，僅有吳
    椿福之就診情形及病歷，並對於該等資料予以判斷，另參酌
    「當事人就主張之事實須負舉證責任，倘其所提出之證據不
    足為主張事實之證明，自不能認其主張之事實為真實。」最
    高行政法院36年判字第16號判例意旨，原告對於其被繼承人
    吳椿福於97年2月15日參加勞保時，有從事本業工作之事實
    ，負舉證責任。
八、經查，吳椿福於97年3月21日至署立彰化醫院門診，其病歷
    摘要初診主訴記載「最近一、二個月全身無力、虛弱、食慾
    不振，下肢水腫及皮膚變黃」等語(本院卷49頁)。依此，吳
    椿福97年2月15日加保時，距上開就診日時僅35日，其加保
    時應已有疾病，又有全身無力、虛弱及食慾不振之情形，衡
    情難以從事一般勞作；另依被告特約專科醫師(醫師代號021
    ，姓名、專長科別及任職醫院資料附本院卷證物袋)審查意
    見，記載依97年3月21日署立彰化醫院門診紀錄，吳椿福因
    逐漸無力，食慾不振，腳水腫及黃疸腹脹2個月就醫，依此
    吳椿福97年2月15日加保時應已有疾病，不能勝任一般勞作(
    原處分卷11頁)，該醫師依吳椿福之門診紀錄等資料，作專
    業判斷，亦同此見解。是吳椿福於97年2月15日加保時，尚
    難認其有從事摺蓮花及摺紙加工之工作能力。
九、次查，吳椿福於89年6月27日由前投保單位退保，停保逾7年
    ，嗣於97年2月15日由彰化縣紙類加工業職業工會申報參加
    勞保，原告稱其對吳椿福停保期間，以何業謀生並不清楚，
    這次加保後有做紙摺蓮花的工作，有賣給桃園李雪娥等語(
    本院卷43頁準備程序筆錄)，以此難認吳椿福於停保期間有
    從事摺蓮花及摺紙加工之事實，而吳椿福於停保逾7年期間
    既未從事該工作，按從事摺蓮花及摺紙加工，將紙原料加工
    為有造型之成品銷售他人，須有一定之技能及銷售對象，方
    得為之，吳椿福於停保逾7年期間均無固定工作，如確有從
    事摺蓮花及摺紙加工為業之打算，理應於身體狀況尚佳之時
    即予進行，然吳椿福係於97年2月15日已有疾病，且病情已
    達全身無力、虛弱及食慾不振之情形下，方行加入彰化縣紙
    類加工業職業工會之會員，並由該工會申報參加勞保，而從
    事上開工作，自有違事理。又吳椿福於97年2月15日加入彰
    化縣紙類加工業職業工會之會員，僅審查會員入會申請書及
    切結書等資料，關於吳福椿加保時之健康狀況、工作地點、
    日數及工資，並未為實質審查，此有經被告彰化辦事處對該
    工會勞保經辦人張素真之訪查紀錄可稽(原處分卷17-20頁)
    ，是吳椿福雖於97年2月15日加入該工會之會員，然尚不得
    以此即認其有從事摺蓮花及摺紙加工之能力及事實。
十、至證人李雪娥雖於本院審理中到庭證述其於97或98年間曾向
    吳椿福購買紙摺蓮花，惟對於詳細時間並不清楚，稱可能是
    3年前，均以現金每35元之價錢向吳椿福購買，一箱有36
    ，吳椿福直接將貨品送至其桃園市店址等語(本院卷79-82
    頁準備程序筆錄)，惟李雪娥於被告桃園辦事處人員於98年
    10月29日之訪查時，稱於96年年底及97年初，吳椿福曾親自
    送來販售紙蓮花數次，時間、數量及金額已忘記，亦曾以郵
    寄送來，親自送來即當面以現金給付貨款，如以郵寄方式運
    送即以匯款給付貨款金額等語(原處分卷59-60頁)，二者證
    詞內容前後不一，又按吳椿福與李雪娥交易紙摺蓮花，如有
    郵寄貨品及以匯款方式付貨款之情形，因交易時間距今不久
    ，如屬事實，原告應不難提出吳椿福郵寄貨品及收受李雪娥
    匯款之相關資料，而原告均無法提出；又李雪娥於桃園市開
    設雜貨店，如有購買紙摺蓮花，交易金額亦不多，紙摺蓮花
    亦非特殊商品，應當地即有供應該貨品之人，而其未向當地
    人購買紙摺蓮花，反而向遠在彰化縣之吳椿福價購，又吳椿
    福於97年2月15日加保時身體狀況已不佳，如有從事紙摺蓮
    花之工作，衡諸其運送成本，亦無不就近銷售，而遠道將貨
    品親自送至遠在桃園市之李雪娥處出售之理。上開情節，有
    違事理，該等證詞，自難遽以採信。另證人陳建霖雖亦到庭
    證述曾於97年2月14日目睹吳椿福在彰化縣永靖其前妻住處
    有作紙摺蓮花等語，又被告彰化辦事處人員於97年8月22日
    訪查許文宗，許文宗亦稱吳椿福約於同年2月15日之前約2個
    月左右向其購買往生錢，購買時曾說起他要摺往生蓮再賣出
    賺取工資等情(同卷9頁)，惟該2人之證詞僅陳述吳椿福有購
    買紙摺蓮花之材料及有作紙摺蓮花之情形，至對於吳椿福97
    年2月15日加保時有無勞動能力，及有實際從事紙摺蓮花為
    其本業工作，並以獲取報酬維生等，並未能予證明，自難單
    憑彼等2人證詞，即認吳椿福符合前開投保要件之論據。另
    原告稱吳椿福於97年2月12日與其相約於桃園臺灣銀行中壢
    分行，辦理原告在中央大學研究所之就學貸款簽約事宜，足
    認吳椿福有勞動能力乙節，惟吳椿福之身體狀況，能否赴他
    處簽理文件與有無工作勞動能力，2者程度並不相同，不得
    以吳椿福能赴他處簽理文件，即謂其亦有從事摺蓮花及摺紙
    加工之能力，是原告該部分主張，並無可採。
十一、再按保險契約係於眾多投保人集資繳納保費，於被保險人發
    生不可預料或不可抗力之保險事故時，給付保險金，其目的
    在於分擔被保險人可能遭遇之風險，以確保社會之安全並促
    進經濟上繁榮之作用，具有群體分擔個人風險之意義，勞工
    保險在於保障勞工生活，係強制保險，有社會保險之性質，
    惟其保險之意義與目的與一般商業保險，並無不同。依勞工
    保險條例第6條之規定，其投保須一定之資格，是被保險人
    依該條規定之條件加入保險契約，於投保期間發生保險事故
    ，得請求保險人給付保險金，固無問題，惟如已罹有病症狀
    ，顯然無法從事一般工作，為發生保險事故之高風險者，與
    其他正常工作者為被保險人之條件有異，難謂符合勞工保險
    條例第6條規定投保之要件，此時再予投保，短期間即發生
    保險事故，而由其繼承人向保險人請求支付保險金，由其他
    投保者繳納之保險費分擔此保險金，自有違勞工保險之意旨
    及目的。
十二、綜上所陳，本件依上開事證，原告之被繼承人吳椿福於97年
    2月15日加保時已有疾病，且其病情已達全身無力、虛弱及
    食慾不振之情形，再參酌前揭事證，尚難認其有從事摺蓮花
    及摺紙加工，而達所申報投保薪資20,100元(本院卷114頁投
    保資料表)而能用以維生之能力，從而，吳椿福加保後，旋
    於97年3月23日加保後1月餘，因肝硬化、敗血性休克併多重
    器官衰竭死亡，原告申請死亡給付，被告以吳椿福加保時無
    從事本業工作之事實，依勞工保險條例第24條規定，自97年
    2月15日起取消被保險人之資格，其死亡給付不予給付，依
    首揭規定及說明，並無違誤，訴願決定予以駁回，亦無不合
    ，原告請求撤銷原處分及訴願決定，及被告應作成准許核付
    吳椿福勞保死亡給付之行政處分，均為無理由，其訴應予駁
    回。
十三、據上論結，本件原告之訴為無理由，依行政訴訟法第195條
    第1項後段、第98條第1項前段，判決如主文。

中　　華　　民　　國　　100　 年　　3　　 月　　10 　 日
                臺中高等行政法院第三庭
                          審判長法  官　 沈  應  南
                                法  官　 王  德  麟
                                法  官　 許  武  峰
以上正本證明與原本無異。
如不服本判決，應於判決送達後20日內向本院提出上訴書狀，其
未表明上訴理由者，應於提起上訴後20日內向本院提出上訴理由
書（須依對造人數附具繕本）；如於本判決宣示或公告後送達前
提起上訴者，應於判決送達後20日內補提上訴理由書（須附繕本
）。未表明上訴理由者，逕以裁定駁回。
中　　華　　民　　國　　100　 年　　3　　 月　　18 　 日
                                書記官　 許  騰  云